行　政　法　院　判　決　　　　　　　　　　　　　八十八年度判字第二三七五號
　　原　　　告　甲○○
　　　　　　　　　　　　　送達.
　　　　　　　　　　　　　　　.
　　被　　　告　財政部臺北市國稅局
右當事人間因綜合所得稅事件，原告不服行政院中華民國八十七年四月三十日台八七
訴字第二○○八四號再訴願決定，提起行政訴訟。本院判決如左︰
　　主  文
原告之訴駁回。
　　事  實
緣原告民國八十一年度綜合所得稅結算申報，列報出租所有坐落於台北縣新店市○○
路一三○巷三號五樓房屋（以下稱系爭房屋）予大東娛樂工業有限公司（以下簡稱大
東公司）及欣宗電子工業股份有限公司（以下簡稱欣宗公司）之租賃收入新台幣（下
同）四八○、○○○元及九七五、○○○元，租賃所得五四四、三八四元。被告初查
，核定該租賃所得二七三、六○○元及五五五、七五○元，復依財政部核定之當地一
般租金標準調整增列租賃所得五三五、六○九元，併課其當年度綜合所得稅。原告不
服，申經復查結果，准予追減租賃所得五三五、六○九元，其餘未准變更。原告仍不
服，循序提起訴願、再訴願，遞遭駁回，遂提起本件行政訴訟。茲摘兩造訴辯意旨
如次：
原告起訴意旨略謂：被告調整之主要論點為原告當年度所申報之租賃成本中之利息支
出七七七、○九二元，係以原告於八十一年間向華銀大同分行所借入一五、○○○、
○○○元之借款利息，與系爭房屋係七十七年間購入時間不合，不應作為系爭房屋購
入之必要成本，惟該筆借款，係為償還原告於七十七年至七十八年間以燕鄉企業有限
公司（以下簡稱燕鄉公司）名義所借入之一五、五○○、○○○元，此可由華銀大同
分行內部之房地產鑑定表影本內之附註已寫明『本件原供0000-0000 燕鄉公司借款一
、五五○萬，現改為原告名義申貸，以償還原燕鄉公司債務』可得證之，至於七十七
年及七十八年原告以燕鄉公司名義之借款用途及資金流向有明細表可稽，可知原告於
七十七年至七十八年以燕鄉公司名義所借入之款項，轉入燕鄉公司於華銀大同之帳戶
，再由原告開立華銀大同燕鄉公司之票據支付購買系爭房屋及增建房屋之貸款，且該
明細表已清楚記錄受款人及票號，被告卻在未經查證之下即答辯相關資金流程皆未提
示而未採納原告之主張，難道借款戶號、付款戶號、付款票號等資料不算資金流程，
如此草率，又怎能令原告心服。請判決撤銷再訴願、訴願決定及原處分等語。
被告答辯意旨略謂：一、本件原告將系爭房屋出租供大東娛樂公司及欣宗電子公司使
用，租賃收入分別為四八○、○○○元及九七五、○○○元，合計一、四五五、○○
○元，有該兩公司開立之租賃所得扣繳憑單可稽，原告據以申報租賃收入，並以列舉
方式申報租賃費用如下：折舊四一、一七二元、地價稅一二、○六七元、房屋稅八○
、二八五元及借款購屋利息支出七七七、○九二元，合計九一○、六一六元，即申報
租賃所得五四四、三八四元。被告復查查核結果因查上開利息支出七七七、○九二元
之借款九、五○○、○○○元始日為八十一年二月二十四日，與系爭房屋所有權取得
之時間（即七十七年）不符，又原告未能提示該借款與購置系爭房屋確有相關之資料
供核，遂按財政部頒布費用標準認列租賃費用，並核定租賃所得分別為二七三、六○
○元〔計算式：480,000×（1－43％）＝273,600 〕、五五五、七五○元〔計算式：
975,000×（1－43％）＝555,750 〕計八二九、三五○元。另原核定依一般租金標準
調整增列租賃所得五三五、六○九元，因屬重複核課，則准予核減。二、原告所有系
爭房屋，七十七年四月及七十八年七月雖曾作為向華南商業銀行借款之擔保，惟借款
人為燕鄉公司並非原告，自難認係借款債務人；又七十九年十一月十日修正前之公司
法第十五條第二項原即明定「公司之資金，不得貸與股東或其他個人。」，所訴因原
告為該公司股東，為因應公司法第十五條之修正，始將借款人由公司改為原告名義之
說，亦不足採；另查原告於訴願時，雖補提示系爭房屋買進契約書及付款用途明細資
料，惟該等資料僅得證明原告確向蔡樹桐購買系爭房屋，至支付該房屋之買賣價金，
或其向周明輝借款或其向銀行貸款之資金流程等相關證明資料均未提示。綜上，原告
既未能提示八十一年二月二十四日向華南商業銀行借款九、五○○、○○○元確與購
置系爭房屋有關之資金流程資料，以實其說，是被告否准認列該借款之利息支出七七
七、○九二元為出租系爭房屋之必要費用，並按財政部頒布費用標準百分之四十三核
定其租賃費用，尚無不合，請判決駁回原告之訴等語。
    理  由
按凡以財產出租之租金所得為租賃所得；財產租賃所得之計算，以全年租賃收入減除
必要損耗及費用後之餘額為所得額，為行為時所得稅法第十四條第一項第五類第一款
所規定。又八十一年度財產租賃收入、必要損耗及費用標準規定固定資產以必要損耗
及費用減除百分之四十三，復經財政部八十二年二月二日台財稅字第八二一四七六四
八八號函釋有案。查本件原告八十一年度綜合所得稅結算申報，列報出租系爭房屋予
大東公司及欣宗公司之租賃收入四八○、○○○元及九七五、○○○元，租賃所得五
四四、三八四元。被告初查，核定該租賃所得二七三、六○○元及五五五、七五○元
，復依財政部核定之當地一般租金標準調整增列租賃所得五三五、六○九元，併課其
當年度綜合所得稅。原告不服，申經復查結果，以原告將系爭房屋出租予大東公司及
欣宗公司使用，租賃收入分別為四八○、○○○元及九七五、○○○元計一、四五五
、○○○元，有該等公司開立之扣繳憑單可稽，原告以列舉方式申報租賃費用為折舊
四一、一七二元、地價稅一二、○六七元、房屋稅八○、二八五元及購屋借款利息支
出七七七、○九二元計九一○、六一六元，申報租賃所得五四四、三八四元。原核定
以該借款之始日與所有權之取得日期不符，且原告未提示相關資料供核，遂按財政部
頒布之費用標準認列租賃費用，核定租賃所得二七三、六○○元及五五五、七五○元
計八二九、三五○元，並無不合。所稱系爭房屋借款九、五○○、○○○元，雖以燕
鄉公司名義向華南銀行借款，直至七十九年公司法修正始將借款人名義改為原告，惟
實際借款利息均由原告支付，依實質課稅原則應准予認列租賃費用一節，以原告僅提
示系爭房屋之房地產鑑定表及燕鄉公司損益表，並未提示系爭借款確為購置系爭房屋
之相關資料以實其說，核不足採。至原核定租賃所得五三五、六○九元查係重複核課
，乃准予追減租賃所得五三五、六○九元，其餘未准變更。核與首開法令規定並無不
合，一再訴願決定遞予維持，亦無違誤。原告雖主張其於七十七年四月間欲取得系爭
房屋時，為因應銀行貸款，乃以系爭房屋為擔保，並以燕鄉公司為借款人向華南銀行
借款九、五○○、○○○元，其後於七十八年七月為增建頂樓而再度借入六、○○○
、○○○元，嗣因七十九年公司法第十五條修正，乃將借款人改為原告，故原告雖係
於八十一年二月二十四日方借入該筆款項，惟該筆款項實僅為償還系爭房屋購入及增
建時之借款，並提出資金流程明細表及房地產鑑定表為證，應予認定為取得系爭房屋
之必要成本，而相關之利息支出應列報為費用云云。然查原告所有之系爭房屋雖於七
十七年四月及七十八年七月曾作為向華南銀行借款之擔保，惟借款人為燕鄉公司，並
非原告，自難認原告為借款之債務人。又七十九年十一月十日修正前之公司法第十五
條第二項明定，公司之資金不得貸與股東或其他個人，原告所稱其為公司股東，為因
應公司法第十五條之修正，始將借款人由公司改為原告名義，尚不足採。次查原告所
提出之資金流程明細表及房地產鑑定表，僅能證明原告向蔡樹桐購買系爭房屋及於八
十一年二月二十四日向華南商業銀行借款九、五○○、○○○元等情屬實。至於該明
細表所示其向周明輝借款或其向銀行貸款之資金流程等相關證明資料均未提示。難認
原告上開借款確與購置系爭房屋有關。從而，被告否准認列該借款之利息支出七七七
、○九二元為出租系爭房屋之必要費用，並按部頒費用標準百分之四十三核定其租賃
費用，並無不合，複查決定就該部分未准變更，一再訴願決定遞予維持，均無違誤。
綜上所述，原告起訴意旨核無理由，應予駁回。
據上論結，本件原告之訴為無理由，爰依行政訴訟法第二十六條後段，判決如主文。
中    華    民    國     八十八      年      六      月       十        日
                    行 政 法 院 第 二 庭
                                審 判 長 評  事      陳  石  獅
                                         評  事      徐  樹  海
                                         評  事      彭  鳳  至
                                         評  事      黃  合  文
                                         評  事      林  茂  權
右  正  本  證  明  與  原  本  無  異
                                         法院書記官  蘇  金  全
中    華    民    國     八十八      年      六      月      十五       日
